【裁判字號】    98,簡上,65
【裁判日期】    980602
【裁判案由】    毀損
【裁判全文】
臺灣基隆地方法院刑事判決              98年度簡上字第65號
上  訴  人
即  被  告  乙○○
上  訴  人
即  被  告  丁○○
上列上訴人即被告等因毀損案件，不服本院基隆簡易庭中華民國
98年3 月10日98年度基簡字第283 號第一審簡易判決（聲請簡易
判決處刑案號：98年度偵字第122 號）提起上訴，本院管轄之第
二審合議庭判決如下：
    主  文
上訴駁回。
    事  實
一、緣己○○前妻阮雪芳積欠張文輝款項未還，張文輝遂委託乙○○、丁○○代為催討債務，而於民國97年12月20日18時許
    ，乙○○、丁○○前往基隆市○○區○○路474 號己○○開
    設之藝宣佛具店，欲向己○○催討債務，惟己○○認係前妻
    債務與其無關，因而與乙○○、丁○○發生齟齬，乙○○、
    丁○○竟共同基於損壞之犯意聯絡，由丁○○將置於辦公桌
    之1 尊佛像撥倒在地，並以腳將該尊佛像踢至門口處，隨後
    乙○○接續將置於辦公桌上另2 尊佛像逐一撥倒在地，致3
    尊佛像之手、腳及座椅受有損壞，足以生損害於己○○。
二、案經己○○訴由基隆市警察局第二分局報請臺灣基隆地方法
    院檢察署檢察官偵查後聲請以簡易判決處刑。
    理  由
壹、證據能力部分
    按被告以外之人於審判外之陳述雖不符刑事訴訟法第159 條
    之1 至之4 規定，而經當事人於審判程序同意作為證據，法
    院審酌該言詞陳述或書面陳述作成時之情況，認為適當者，
    亦得為證據；當事人、代理人或辯護人於法院調查證據時，
    知有刑事訴訟法第159 條第1 項不得為證據之情形，而未於
    言詞辯論終結前聲明異議者，視為有前項之同意，同法第15
    9 條之5 定有明文。又該條立法意旨在於傳聞證據未經當事
    人之反對詰問予以核實，原則上先予排除，惟若當事人已放
    棄反對詰問權，於審判程序中表明同意該等傳聞證據可作為
    證據；或於言詞辯論終結前未聲明異議，基於尊重當事人對
    傳聞證據之處分權，及證據資料愈豐富，愈有助於真實發見
    之理念，且強化言詞辯論主義，使訴訟程序得以順暢進行，
    上開傳聞證據亦均具有證據能力。準此，上訴人即被告等對
    公訴人所提證人即被害人己○○於警詢、偵查時，證人戊○○、甲○○於警詢時、偵查中所為之陳述，就證據能力部分
    俱無意見，復本院認其作成之情形並無不當情形，並於本院
    審理時，均經交互詰問及具結程序，並由被告乙○○行使反
    對詰問，已足保障被告等之對質詰問權，經審酌後認為適當
    ，故上揭證人前開審判外之陳述均得為證據。
貳、事實認定部分
一、訊據上訴人即被告乙○○、丁○○固供承於上揭時、地前往
    己○○開設之佛具店索債，並與己○○發生爭吵之事實不諱
    ，惟均矢口否認有毀損犯行，均辯稱：渠等沒有將佛像撥倒
    在地，實係己○○自己拿店內兩側之佛像摔壞，當時辦公桌
    上只有1 尊佛像，並無3 尊佛像云云，經查：
  (一)被告丁○○將置於辦公桌之1 尊佛像撥倒在地，並以腳將該
    尊佛像踢至門口處，隨後即逕自離去，繼由被告乙○○接續
    將置於辦公桌上另2 尊佛像逐一撥倒在地，致3 尊佛像之手
    、腳及座椅受有損壞等情，迭據證人己○○、戊○○、甲○○於警詢、偵查及本院審理時證述明確（詳偵查卷第11至16
    頁、第29頁、第36、37頁、本院98年5 月19日審判筆錄）。
    而按證人戊○○、甲○○、己○○於本院審理時，渠等就當
    時被毀損3 尊佛像擺放處所在辦公桌、陳設情形係左右排列
    、被告丁○○先播下1 尊佛像、隨後乙○○以手反拍接續撥
    下2 尊佛像、每尊佛像價值約18000 元，準備整理後交給客
    戶等與本案有重要關係之情節，均證述吻合，雖證人戊○○
    、甲○○與告訴人己○○間有僱傭關係，然渠等既非本件被
    害人，且於本院審理時均經證人具結程序以擔保所述屬實，
    復經隔離訊問亦為相同指證，苟未親見被告等毀損過程，焉
    能對各細節、過程證述一致，復證人戊○○等3 人與被告等
    無仇怨存在，當無干冒偽證刑責構詞誣陷被告等之必要，是
    證人戊○○、甲○○、己○○之證述應屬可信。此外，並有
    遭毀損佛像照片6 張附卷可稽（見偵查卷第17至19頁），經
    核與告訴人己○○、證人戊○○、甲○○所述相符，足以擔
    保所指證、陳述確有相當之真實性，達於通常一般人均不致
    有所懷疑之程度，當得採為本件論罪科刑之依據。至證人戊○○、甲○○、己○○對於被告乙○○、丁○○及渠等於案
    發時站立位置之證詞略有出入，然渠等對於被告丁○○、乙○○及渠等當時所在位置約在辦公桌邊乙情，均證述一致，
    則於迄今已過5 個月之情形下，期待證人戊○○等人能清處
    記憶此部分細節尚非可能，當不得以渠等證詞就此部分略有
    出入，逕認渠等上揭所證不足採信，附此敘明。
  (二)被告乙○○等固辯稱係己○○拿店內兩側之佛像自行摔壞云
    云。然本件遭毀損佛像計3 尊，每尊價值18000 元乙情，業
    如前述，則證人己○○若欲蓄意栽贓被告等，其持店內價值
    較低物品摔壞、或摔壞1 、2 尊佛像即可達目的，衡情要無
    摔壞價值達54000 元之佛像3 尊之理，是難認被告等上開辯
    解可信。至被告等辯以渠等於案發後，留在附近等待警到場
    ，可見佛像非渠等毀損，否則渠等早已離去云云，然此係事
    發後呈現之客觀狀態，被告等為何未離去原因甚多，自無從
    執為被告等有利之認定。
  綜上，被告等上揭所辯，不足採信，本件事證明確，被告等犯
  行應堪認定。
三、核被告丁○○、乙○○所為，均係犯刑法第354 條毀損罪。
    被告等就上開犯行，有犯意聯絡與行為分擔，應依共同正犯
    論處。原審適用刑法第28條、第354 條、第41條第1 項前段
    ，刑法施行法第1 條之1 ，並審酌被告等僅因索債未果，即
    共同毀損被害人己○○店內佛像，所為已侵害被害人之財產
    法益，暨其毀損財物之價值非微、迄未賠償被害人損害及被
    告等無前科之素行、其等犯後否認犯行，毫無悔意之態度等
    一切情狀對被告等各量處拘役30日，如易科罰金，以新台幣
    10 00 元折算1 日，認事用法均無違誤，量刑亦屬妥適，被
    告等上訴，否認犯行，為無理由，應予駁回。
四、末被告丁○○經合法傳喚，無正當理由不到庭，爰依刑事訴
    訟法第371 條之規定，不待其陳述，逕為一造辯論判決。
據上論斷，依刑事訴訟法第455 條之1 第1 項、第3 項、第368
條、第371條，判決如主文。
本案經檢察官丙○○到庭執行職務。
中    華    民    國    98    年    6      月    2    日
                  刑事第二庭審判長法  官  陳志祥
                                  法  官  陳伯厚
                                  法  官  黃梅淑
以上正本證明與原本無異。
本件判決不得上訴。
中    華    民    國    98    年    6      月    2    日
                                  書記官  盧鏡合
附錄論罪法條
刑法第354條
毀棄、損壞前2 條以外之他人之物或致令不堪用，足以生損害於
公眾或他人者，處2 年以下有期徒刑、拘役或500 元以下罰金。


司法院資訊處製作；財團法人民間司法改革基金會備份。
